【裁判字號】    97,訴,158
【裁判日期】    971121
【裁判案由】    殺人未遂
【裁判全文】
臺灣雲林地方法院刑事判決               97年度訴字第158號
公  訴  人  臺灣雲林地方法院檢察署檢察官
被      告  乙○○
指定辯護人  本院公設辯護人許俊雄
上列被告因殺人未遂案件，經檢察官提起公訴（96年度偵字第59
34號），本院判決如下：
    主  文
本件公訴不受理。
    理  由
一、公訴意旨略以：被告乙○○於民國96年11月13日凌晨02時30
    分許，在雲林縣斗六市○○里○○○路○段110 號統一便利
    超商前巧遇告訴人丙○○，欲向丙○○借錢，遭丙○○回絕
    且揮手將被告手擋開，被告頓時心生不快而萌生殺人之未必
    故意，其可預見人體軀幹內有眾多臟器、主要動脈等要害，
    且其所有之尖刀刀刃甚長又鋒利，倘持鋒利尖刀朝此等部位
    猛力刺殺，可能使人成傷並大量出血而導致死亡結果，竟仍
    走向該便利商店外之公用電話旁，拿取其原先置於公用電話
    上之鋒利尖刀（刀柄長約5.5 公分，刀刃長約6.5 公分）1
    支，以反握刀柄之方式，持該尖刀朝丙○○之胸腔與頭部等
    要害部位猛力刺殺數次，丙○○見狀乃以手持安全帽、舉起
    左手手肘及腳踹等方式抵擋，被告所持之刀刃因遭抵擋而接
    連刺向丙○○之左腹部與左大腿、左小腿等部位，致丙○○
    之左腰部受有2 處刺傷（其中一處傷口開口處寬1.5 公分、
    深達7 公分，另一處開口處寬3 公分、深達5 公分）、左大
    腿（開口處1.2 公分、深達2.5 公分）與左小腿（開口處寬
    1. 2公分、深達2.5 公分）各受有1 處刺傷等傷害。嗣因被
    告遭丙○○推開後，丙○○乃趁隙騎乘機車逃離現場，丙○
    ○經送醫急救始倖免於難而未遂。檢察官因此認被告涉犯刑
    法第271 條第2 項、第1 項之殺人未遂罪，於論告時，檢察
    官又認被告應涉犯同法第278 條第3 項、第1 項重傷未遂罪
    嫌。
二、法則：
    按犯罪事實應依證據認定之，無證據不得認定犯罪事實；告
    訴乃論之罪，未經合法告訴者，應諭知不受理之判決，刑事
    訴訟法第154 條第2 項、第303 條第3 款分別定有明文。而
    告訴人之告訴，係以使被告受刑事訴追為目的，是其陳述是
    否與事實相符，仍應調查其他證據，以資審認，不得僅憑告
    訴人之指訴遽令被告入罪；且告訴人之指訴，須無瑕疵可指
    ，且就其他方面調查，又與事實相符，始足採為認定犯罪事
    實之憑證（最高法院30年度上字第816 號、52年度臺上字第
    1300號判例意旨參照）。再者，殺人未遂與傷害之區別，本
    視加害人有無殺意為斷，被害人受傷之程度，被害人受傷之
    處是否為致命部位，及傷痕多寡，輕重如何，僅足供認定有
    無殺意之參考，究不能據為區別殺人未遂與傷害之絕對標準
    ，故不能僅因被害人受傷之位置係屬人體要害，即認定加害
    人自始即有殺害被害人之犯意。準此，加害人是否具備殺人
    之故意，當就加害人行為時主觀之認知及意欲，客觀上所使
    用之器具、傷害之部位及殺傷之次數、傷勢程度、下手之情
    節、犯後之態度等一切情狀，予以綜合判斷（最高法院18
    年上字第1809號、19年上字第718 號判例要旨及85年度臺上
    字第5611號判決意旨參照）。另外，使人受重傷未遂與普通
    傷害之區別，亦應以加害時有無致人重傷之故意為斷，至於
    被害人受傷之部位以及加害人所用之兇器，有時雖可藉為認
    定有無重傷故意之心證，究不能據為絕對之標準（最高法院
    55年臺上第1703號判例要旨參照）。
三、檢察官之舉證：檢察官認被告涉犯殺人未遂等罪嫌，無非以
    卷附之告訴人即證人丙○○於警詢、檢察官面前之指證筆錄
    、洪揚醫院病歷摘要、手術紀錄、診斷證明書、現場照片、
    扣案之尖刀等證據資料為其論據，論告被告持尖刀刺擊人體
    胸部之要害，幸丙○○閃避得宜，始刺中腰腹部及腿部，且
    一處深度達7 公分、一處深度達5 公分，足見被告當時用力
    之猛，丙○○緊急逃離就醫始倖免於難，被告具有殺人或重
    傷之犯意。
四、被告、辯護人之抗辯：被告固坦承於檢察官所指時地與被告
    相遇，並持扣案尖刀刺擊丙○○之左腹部、左大腿、左小腿
    等處，致丙○○受有如上所示之傷勢等情屬實，惟堅詞否認
    有殺人之犯意，辯稱：其欠丙○○新臺幣（下同）3 千元，
    很久沒還，丙○○過來即腳踢被告，被告跌倒，遂將眼鏡等
    物拿到公共電話上放置，丙○○接著拿安全帽毆打被告，被
    告才拿扣案尖刀抵擋，被告當時喝酒，與丙○○打成一團，
    不知刺向丙○○何處，丙○○說他肚子流血了，被告即停止
    攻擊，丙○○也就騎機車離去，被告僅係傷害丙○○，並非
    欲置於死地。辯護人則答辯：(一)被告與丙○○為從小認識之
    鄰居，沒有仇怨，且有相當情誼，丙○○才會借錢給被告，
    案發時地被告與丙○○固生口角，但被告應不致於為了3 千
    元是否已歸還之細事，且在案發經過不過數分鐘的時間內，
    即生致丙○○於死之動機。(二)依證人甲○○之證詞，被告若
    有殺人之犯意，應無僅朝丙○○之下半身部位攻擊，亦不可
    能在丙○○倒地無力反擊後，反而任令丙○○離去。(三)被告
    當時已喝醉（酒測值達每公升0.61毫克），在丙○○胡亂揮
    打安全帽之際急於反擊，始持刀衝向丙○○，因用力不當，
    刺中丙○○後因重心不穩，造成丙○○與被告一起跌倒，致
    扣案尖刀刺入丙○○腰部達7 公分之深度。顯見被告應無殺
    人或重傷害之犯意。
五、證據能力：
    本判決所引用為為判斷基礎之下列證據，關於被告以外之人
    於審判外陳述之傳聞供述證據，檢察官、被告、辯護人於審
    判程序中均同意作為證據使用，或知有傳聞證據之情形而未
    於言詞辯論終結前聲明異議，本院審酌該等證據作成時之情
    況，認為該等言詞或書面陳述作成時之情況，認為適當，均
    具有證據能力。
六、證明力：
(一)、被告與丙○○起口角進而互毆之起因：
１、依據丙○○於警詢及檢察官訊問時之指證，其於案發時凌晨
    約02時30分，在統一超商前遇見被告，被告開口向其借錢，
    其稱沒錢可借，被告一直糾纏不放，於是雙方起了爭執進而
    互毆（偵卷第16頁、第63頁）。於審判中，丙○○亦證實被
    告因向其借錢而起爭執之事（本院卷第81頁背面）。被告也
    供稱當時係因積欠丙○○3 千元未還之事而遭丙○○腳踢倒
    地。而依現場目擊證人即時任統一超商職員之甲○○於審判
    中證述，當時被告是蹲在店門口左前方喝咖啡，丙○○騎機
    車過來，被告向丙○○借錢，丙○○回稱之前欠債未還，被
    告說「最好是沒還」，丙○○說「你最好是說最好沒還」，
    被告就再說了一遍，丙○○即過去飛踢了被告一腳，被告倒
    地，眼鏡掉在地上，兩人起了口角，被告即將眼鏡及其身上
    物品放置在店門口公共電話上，丙○○則去機車上拿安全帽
    ，兩人在店門口馬路邊對打互毆（本院卷第74頁、第74 頁
    背面、第80頁）。由上證據資料可知，被告與丙○○口角、
    互毆之起因，是因被告偶遇丙○○，欲向丙○○借款，丙○
    ○認為被告舊債未還猶欲借款，對舊債且不認帳，一時氣來
    ，飛踢坐在地上的被告一下，被告不甘突然被打，始將其掉
    在地上之眼鏡及身上之物放到公共電話上，準備與丙○○打
    架。
２、丙○○雖於警詢中指稱被告借錢時對其糾纏不清，不讓其離
    開，一直拉丙○○的手，丙○○試圖推開被告，被告突然持
    刀刺擊其身體，其才拿安全帽還擊云云，似認被告早已預藏
    尖刀，伺機刺擊丙○○。然丙○○之上開指訴不僅與被告及
    在場目擊者甲○○之證述不符，丙○○於檢察官訊問時，亦
    證述其2 人因借錢之事而打架，「打到一半」，被告才去公
    共電話上拿刀（偵卷第64頁）。於審判中，丙○○本對「是
    否腳踢被告」一事迴避作答，經本院請丙○○針對問題回答
    ，丙○○始證稱被告當時坐在地上，其用腳推被告的頭，說
    被告欠錢（本院卷第81頁背面），由丙○○對其腳踢被告之
    心虛態度，更可徵甲○○及被告所述上情屬實。丙○○於偵
    查中雖稱「被告借錢糾纏，不讓其離開，與其發生拉扯」云
    云，然其於審判中對被告如何與之發生拉扯，卻證述「不太
    記得」，拉扯之後發生何事，又證述「不知道怎樣，被告去
    公共電話那邊拿東西」，證述內容顯然不清，且若當時已發
    生拉扯，被告怎還會坐在地上毫無防備似地遭丙○○飛踢頭
    部？是丙○○所證拉扯後被告隨即拿刀刺擊云云，不僅過程
    矛盾，亦違情理，因係為了掩飾其先飛踢被告頭部之不是而
    為不實之陳述，自不足信。
３、丙○○與被告係鄰居，從小即相識，一起長大，除了被告借
    錢未還外，丙○○與被告並無糾紛或仇怨，此為丙○○於警
    詢及本院審判中證陳明確（偵卷第16頁、本院卷第81頁），
    並為被告所是認。此亦足徵被告並無預藏尖刀藉故殺害丙○
    ○之犯罪動機。由被告與告訴人兩人互毆之原因來看，本案
    應係被告與丙○○偶然碰面，被告借錢未果又欲否認前債，
    致惹丙○○生氣而動腳踢人，進而互毆，乃一單純之偶發事
    件，尚難證實被告有因此而欲持刀置丙○○於死地之恨意。
(二)、被告與丙○○互毆之過程：
１、依目擊證人甲○○於審判中之證述，被告於將眼鏡及身上之
    物放置於公共電話上，準備打架時，丙○○也同時至機車上
    拿取安全帽，兩人就在店門口馬路邊打了起來，丙○○先用
    安全帽毆打被告，被告不敵，返回公共電話上拿取刀子，丙
    ○○見狀，即言「你敢刺我試試看」等語，又持安全帽與被
    告對打，被告則持刀往丙○○下半身部位刺擊（往下刺），
    接著被告往前撲過去刺中丙○○腹部，這1 刀力道比較強，
    被告與丙○○兩人就一起倒在地上，倒在地上後，丙○○猶
    持安全帽歐打被告，被告亦持刀刺擊丙○○之腿部，因丙○
    ○閃躲，刺空2 、3 刀，丙○○腰部另一處傷口及腿部傷口
    應係倒在地上時刺中的，因為站著時被告只刺中丙○○腰部
    1 刀，兩人就倒地，被告雙膝著地，接著躺在地上刺了超過
    4 刀，印象中專朝著丙○○腿部刺擊，丙○○用腳踢被告，
    丙○○的腳傷都是兩人倒在地上時刺傷的，之後丙○○躺在
    地上說他流血了，被告就停止攻擊了，兩人就停了，被告先
    站起來，站到旁邊，丙○○接著站起來，說他流血了，要去
    報警，就騎機車離開（本院卷第74頁背面至第80頁、第88頁
    、第89頁、第89頁背面）。丙○○於審判中亦證實「其拿安
    全帽回打被告頭部及身體」、「刺之前就知道被告拿刀」、
    「被告持刀正面刺擊其腰部，其跌倒，被告繼續刺腳」、「
    其騎機車離開前，告知被告其流血了，叫被告看，被告於是
    停止刺擊，也沒追打」、「被告持刀亂刺」、「第1 刀刺中
    腰部，其沒有阻擋」、「刺之前其就知道被告手中拿刀」（
    本院卷第82頁背面、第83頁、第83頁背面、第84頁、第85頁
    、第85頁背面、第86頁）等情，復有洪揚醫院出具之診斷證
    明書在卷可參，堪信甲○○此部分證述可信度極高。
２、至於丙○○於審判中雖證稱被告到公共電話上拿刀後，其才
    拿安全帽抵擋，被告本來刺擊其胸部（心臟部位），因其以
    安全帽抵擋，拿安全帽往外撥開才刺中腰部，是第2 刀刺中
    腰部後其才倒地，被告仍站著持刀刺擊其腿部，其若不阻擋
    被告，或許會遭被告刺死云云。然而：
(1)、關於被告先拿刀攻擊或者丙○○先拿安全帽毆打一事，丙○
    ○於警詢中先陳稱其係遭被告持刀刺中後，發現流血了，才
    拿起安全帽抵擋並趁隙逃離現場云云（偵卷第16頁），於檢
    察官訊問時，丙○○證稱「打到一半」，可能是被告打不贏
    ，就去公共電話上拿刀子刺我（偵卷第64頁）。由上指證可
    見，丙○○對被告拿刀時機之供證顯然前後不一，亦與其於
    審判中證述其以安全帽抵擋後才被刺中之情不符，其證詞顯
    有瑕疵，可信度低。反觀甲○○及被告均證供丙○○先持安
    全帽攻擊被告，被告始返回公共電話拿取扣案刀子一節，均
    屬一致，且若被告真有意持刀刺擊丙○○，直接從身上取出
    尖刀攻擊即可，一開始即不需要將眼鏡及扣案尖刀等身上物
    品置於公共電話上，再與丙○○對打，肯定是因為丙○○先
    持安全帽毆打被告後，被告不敵，始有可能再折回公共電話
    處拿取尖刀回打。丙○○顯有極力掩飾其先行持安全帽毆打
    被告之虞，意在塑造「不得已才拿安全帽回打被告」之被害
    形象。再者，丙○○於審判中又證稱「第一次打完後，被告
    去公共電話拿東西，其至機車拿安全帽要走，但被告繼續毆
    打伊，其才用安全帽阻擋，那時候其已準備要走了」云云（
    本院卷第85頁背面）。然若雙方已經徒手毆打一陣子了，被
    告再至公共電話上拿刀刺擊準備要騎車離開之丙○○，非常
    有可能直接使丙○○受傷倒地，因為被告當時怒氣正盛，丙
    ○○很難有機會再拿安全帽回打被告身體之可能。又丙○○
    於審判中亦證述被告持刀刺擊其身體之前，就知道被告到公
    共電話上拿刀（本院卷84頁背面），可見丙○○對被告的攻
    擊是仍處於對打之警覺狀態中，非如丙○○所言「其準備要
    走而被刺」。是丙○○指被告拿刀刺擊後其才拿安全帽回打
    云云，自無可信。本案應係如甲○○及被告所言，是丙○○
    先持安全帽毆打被告，「被告打不贏」，始折回公共電話上
    拿取尖刀與丙○○對打。若如檢察官所言，丙○○於回絕借
    款並揮手擋開被告後，被告即生殺害或重傷丙○○之未必故
    意，則被告又何不直接拿刀刺擊丙○○，反而須先將尖刀放
    置於公共電話上，再折返取之呢？檢察官單憑丙○○有瑕疵
    之指證遽論被告具殺人之犯意，尚嫌速斷。
(2)、至於被告有無刺擊丙○○之頭部、胸部等要害部位，經丙○
    ○抵擋後始刺中腰部之舉，依據甲○○之證述，被告是持刀
    攻擊丙○○之下半身，並無所謂攻擊頭部、胸部之舉動。反
    觀丙○○於檢察官面前證稱被告若其沒有以安全帽抵擋，刀
    子會刺中其胸口及頭部云云（偵卷第64頁），於審判中，丙
    ○○卻先證稱被告沒有刺頭部，旋又稱「被告亂刺、亂揮，
    我擋都來不及，我印象中有擋到」、「頭部我不確定」（本
    院卷第82頁背面、第84頁）。是被告究竟有無持刀刺擊丙○
    ○頭部，丙○○說法顯又前後不一，且既然被告亂刺，丙○
    ○擋都來不及，又怎會印象中有擋到呢？論理上又有矛盾，
    是其所指被告刺擊頭部一事，顯不可信。另被告究竟如何刺
    擊丙○○胸部，丙○○於審判中支吾其詞，證述不清，忽稱
    「其未阻擋而刺中腰部」，繼稱「本來是刺胸部，經其以安
    全帽往外撥擋被告的手或刀子，才刺中腰部」，再改稱「刺
    中腰部的兩刀都不是刺向胸部，第1 刀是不知道要阻擋，第
    2 刀是沒擋到」（本院卷第85頁、第86頁、第86頁背面），
    莫衷一是。且以丙○○當庭比劃往外撥之手勢，乃由胸口部
    位往身體旁邊撥去，手部動作根本沒有往下壓制刺來刀子的
    情形，被告所持的尖刀怎會在被往外撥離之同時，卻轉向往
    下刺擊腰部，丙○○之證述，又顯悖於常理。
(3)、被告供承其持扣案之尖刀刺中丙○○，該尖刀平日用於割檳
    榔，沒割檳榔時，則用於割釣魚線，尖刀刀柄下緣的洞乃用
    於將尖刀掛在鑰匙圈上，尖刀外緣本有皮套，打架完後皮套
    就不見了（本院卷第91頁、第91頁背面）。經本院當庭勘驗
    扣案尖刀，乃一總長12公分之小刀，為鐵製品，相當輕薄、
    短小，刀身長7 公分，鋒利的刀刃部位僅6 公分（因刀身最
    下緣為一突出的裝飾部位，並不鋒利），刀身呈圓弧形，前
    端尖銳，刀身鋒利部位最寬為1.7 公分，刀刃非常薄，無法
    測量其厚度，刀刃部位完好，未見任何凹損、缺角、裂縫，
    刀柄乃塑膠外殼包覆，長5 公分，刀柄下端有1 圓形小洞，
    應係適於配掛之用，因刀子甚短，單手正握刀柄，以食指扣
    住刀身往前或往下施力，比較不至於傷及手指或手掌，若反
    握刀柄於手掌上往前或往下施力，因無手指可以扣住刀身，
    即容易傷及手掌部位。以上各情，經勘驗無誤，並筆錄在卷
    （本院卷第91頁）。由該尖刀之外觀、質地，可明被告上開
    供述不假，該尖刀乃被告平日連同鑰匙帶在身上之物，尚非
    預藏攻擊丙○○之用，益徵本案確係偶發之打架事件。而若
    丙○○真以安全帽撥打被告之尖刀，以該刀身之輕薄，信非
    常有可能打到刀身，造成刀身有缺損受創之痕跡，然經勘驗
    結果，刀身完好，實難相信該把尖刀曾與安全帽互相碰擊，
    由此觀之，丙○○所稱以安全帽撥掉尖刀始倖免於難云云，
    又不可取，相反地，可以印證甲○○所證被告持刀直接刺中
    丙○○腰部之真實性。
(4)、再依卷附洪揚醫院出具之診斷證明書顯示，丙○○所受之傷
    勢為：左腰部2 處刀傷（其中一處入口1.5 公分、深7 公分
    ，另一處入口3 公分、深5 公分）、左大腿1 處刀傷（入口
    1.2 公分、深2.5 公分）、左小腿1 處刀傷（3 公分長、深
    1 公分）（偵卷第53頁），起訴書認左小腿傷勢為「開口處
    寬1.2 公分、深達2.5 公分」一事，與診斷證明書上之記載
    不符，應有誤載。復依該醫院入院病歷摘要所示，丙○○腰
    部中刀位置，2 刀均在左側腰腹部接近身體外側部位，左大
    腿1 刀在左大腿正前方，左小腿一刀在左小腿後側中間位置
    （見同卷第55頁），關於丙○○腿部受傷位置，亦經本院當
    庭勘驗丙○○腿部傷痕屬實，並筆錄在卷（本院卷第89頁背
    面）。由上述傷勢並尖刀之大小，並參被告、甲○○、丙○
    ○之供證，可知該等傷勢確係扣案尖刀所刺。也由此可見，
    丙○○左腰部深達7 公分之刀傷，應係整支刀身刺入所致（
    因刀身長度也只有7 公分），則以該扣案尖刀之輕薄短小，
    正握反握刺擊均不易施力，反握刺擊更容易傷及手部之情狀
    觀之，若要整支刀身沒入體內，造成7 公分深度的刀傷，應
    係在極大的衝擊力道下始可能完成，單純地伸手往前刺入體
    內，實難使刀身整支沒入體內。因此，甲○○所證被告是往
    前撲向丙○○時，尖刀刺入丙○○腰部，因往前撲擊之力道
    甚強，丙○○、被告同時倒地之情，即屬可信。也正因此種
    撲擊方式，配合著丙○○、被告同時倒地之作用力，尖刀才
    有整支沒入體內，造成深達7 公分刀傷之可能。然而，丙○
    ○於審判中一方面證稱「被告在持刀刺擊前，其知道被告至
    公共電話上拿尖刀」，一方面卻又證稱「第1 刀刺入身體時
    沒有感覺，拔出來才知道是刀子，是刺第2 刀其才倒地」，
    不僅前後矛盾，且第1 刀刺入腰部時深達7 公分，常人若要
    沒感覺刀傷之痛，必是伴隨著諸如被衝撞倒地等突如其來的
    舉動，始有可能忽略了該項痛楚，丙○○站著被整支刀身刺
    入腰部，卻沒感覺，顯難以想像，自不足採，其所證被刺第
    2 刀才倒地云云，亦不可信。復參諸腰部另1 處傷勢深度5
    公分，較7 公分為淺，當非撲擊刺中所致，是甲○○所證被
    告與丙○○兩人倒在地上仍在打架，被告才刺中丙○○腰部
    第2 刀之情，難認虛偽。再者，若丙○○倒地後，被告仍站
    著持尖刀繼續刺擊丙○○，丙○○亦倒在地上正面以腳抵抗
    ，堪信被告刺中丙○○腿部位置，應係在小腿正面或側面位
    置，比較不可能刺中大腿正前方位置，又丙○○實不可能反
    趴在地上，腿往後踢，不可能有此抵抗姿勢，也就更不可能
    刺中丙○○左小腿後側中間部位。是依丙○○腿部所受傷勢
    來看，難以認定丙○○所證被告持刀站著刺擊倒在地上的丙
    ○○為真，反而，被告因與丙○○倒在地上互毆，因丙○○
    已難以持安全帽揮打，進而以腳踢踹被告，被告也近身刺擊
    丙○○之腿部，因而刺中丙○○之大腿正前方及小腿後側位
    置等處之情，較有可能。而由被告分別刺中丙○○之左大腿
    正面及左小腿背面等相異部位，更可見兩人倒地後，還是處
    於胡亂踢打之狀態，未見被告是刻意攻擊丙○○致命部位。
    職是，甲○○證述「被告是朝丙○○下半身、腳部刺擊」、
    「被告倒地後持刀刺中丙○○腰部及腿部」等情，均屬有據
    可信。
(5)、另外，丙○○於審判中也證實其告知被告其流血了，被告即
    停手，其即騎機車離去，此時被告均未追趕動手，此部分證
    述內容與甲○○所述相符，應屬真實。丙○○於審判中亦證
    稱依當時情況，被告是有機會刺擊其頭部，但被告未刺擊其
    頭部；被告當時應無要置其於死的意思（本院卷第87頁），
    甲○○於審判中同樣證述依其現場所見，被告當時若真有心
    要殺害丙○○，是可以得手，但被告當時應只是要傷害丙○
    ○（本院卷第77頁背面）。是由丙○○本人就被害情節之描
    述，並旁觀者甲○○從頭到尾之觀察，均係被告並無殺人之
    意，蓋被告有追殺丙○○要害部位之時間與空間，但被告在
    得知丙○○流血後，丙○○亦停手不再毆打後，被告即罷手
    ，不再攻擊，可佐丙○○、甲○○觀察後判斷被告只是傷害
    ，沒有致死犯意之真實性。依此而論，丙○○於審判及檢察
    官訊問時證稱其若不抵擋，應會遭被告刺死云云，又與前述
    證據資料相左，語多反覆，難解誇大、渲染之嫌，真實性低
    落。
(三)、甲○○當時乃超商之職員，正巧在店門口目睹整個案發經過
    ，且當時店裡店外均燈火通明，在場又無旁人，故其可清楚
    見聞記憶，其與被告、丙○○均只是店員及顧客關係，並無
    恩怨關係等情，為甲○○於審判中證述屬實，丙○○僅以被
    告與甲○○相識而質疑甲○○證述之可信度，尚不足取。況
    被告於偵查中已向檢察官表明傳喚甲○○到場作證之意，惟
    檢察官對此被告之聲請調查之證據，並未進一步查證，可明
    被告並非於審判中才編造甲○○在場目睹，而有與甲○○勾
    串捏造證詞之虞。再參諸前揭丙○○證述之矛盾與不合情理
    ，足明丙○○固然已與被告達成損害賠償之和解，然其仍對
    被害事實有誇張掩飾之處，相較之下，甲○○並無刻意為有
    利被告、不利丙○○之證述之動機，是甲○○之證述較丙○
    ○可信，於此再予敘明。
(四)、由上論述可知，本案係因被告向丙○○借錢遭拒，兩人在極
    短的時間內起了口角，丙○○飛踢了被告，被告雖喝酒，但
    應還知事情輕重，本無意持刀攻擊丙○○，始先將身上尖刀
    等物置於公共電話上，準備打架，嗣為丙○○持安全帽毆打
    後不敵，被告才折返公共電話上取尖刀，又因丙○○持續拿
    安全帽朝被告身上亂打，被告不好反擊，為求近身攻擊，且
    因朝丙○○下半身刺擊，始於撲向丙○○同時，尖刀刺入丙
    ○○左側腰部，因衝力甚大，兩人一起倒地，尖刀刀身因此
    作用力而沒入丙○○體內，造成深度7 公分之刀傷，倒地後
    ，兩人猶持續互毆亂打，被告又持刀刺擊丙○○腰部、腿部
    ，而接續刺中丙○○左側腰部（深度5 公分）、左大腿正面
    、左小腿背面，不久，兩人均停手，丙○○告知被告其已流
    血，被告亦未有任何追擊之動作，起身在旁觀看，丙○○也
    能騎乘機車自行離去，事後，被告交出扣案之尖刀作為本案
    證據（此有丙○○及被告之警詢筆錄在卷可明），而丙○○
    所受傷勢，依診斷證明書之記載及丙○○到庭之情狀，係住
    院8 日接受傷口縫合，刀傷並未傷及其腰腹部內器官，術後
    出院也未見有何異狀，談吐舉止均屬正常無礙。本院審酌一
    切情狀，綜合判斷，得到以下結論：
１、由被告持刀刺擊丙○○之犯罪動機觀之，本案乃偶發之衝突
    事件，被告與丙○○均無深仇，甚至曾有借錢情誼，丙○○
    猶可輕蔑地飛踢被告頭部，被告雖因此與丙○○互毆，但互
    毆前，被告仍取出尖刀他放，互毆時，被告也只是承受遭安
    全帽毆打之皮肉傷痛，且為時甚短，被告實不可能因此即持
    刀重傷丙○○，甚至欲置丙○○於死。
２、由被告所持尖刀而論，刀器乃被告隨身攜帶之物，體積短小
    輕薄，本非殺人或重傷他人之利器，被告亦本無意以之刺擊
    丙○○。
３、再依被告下手之情節、部位來看，被告係遭丙○○持安全帽
    毆打，始近身撲向丙○○而刺中丙○○之腰部1 刀，因撲擊
    力道過大，兩人因而跌倒，倒地後兩人仍互相毆擊，被告再
    接續刺中丙○○之腰部1 刀及腿部2 刀，其後被告知悉丙○
    ○流血，隨即罷手，被告應係刺擊丙○○之下半身部位無誤
    ，檢察官指被告刺擊丙○○胸部、頭部等要害部位，尚有合
    理之懷疑，難得確信，則被告自始自終均未刺擊丙○○之要
    害部位，復參被告於丙○○停止毆打後，毫無追擊丙○○意
    願之犯後態度，自亦難認被告下手是出於置丙○○於死或重
    傷之決意。
４、另從丙○○所受之傷勢觀之，其左側腰部1 處刀傷雖深達7
    公分，但此極可能是被告撲撞丙○○倒地之加重結果，難謂
    被告用力甚猛，而將整支尖刀之刀身刺入，另左側腰部1 處
    刀傷深達5 公分，乃被告倒在地上與丙○○互毆時，揮刺丙
    ○○下半身而來，亦難認被告係針對丙○○腹部臟器攻擊，
    被告刺擊丙○○之腰部位置，均屬接近人體外側部位，其內
    尚無重要器官，且有脂肪保護，固雖入肉達7 公分、5 公分
    ，但於出血後，丙○○尚能自行騎乘機車就醫，雖住院行縫
    合手術，出院後已無大礙，是所受攻擊部位，並非致命或重
    傷部位，所受之傷勢，亦不可能造成死亡或重傷之結果，遑
    論其腿部所受傷勢，亦無任何傷及動脈致失血過多之跡象。
    就此部分，亦難論斷被告具殺人或重傷之犯意。
(五)、綜上論斷，檢察官指被告出於殺人或重傷之犯意而刺擊丙○
    ○，經本院調查證據所得之證據資料，尚不足形成殺人或重
    傷之心證。而被告自白其犯傷害罪部分，本院則認為與上述
    證據資料相吻合，當屬真實可信。因此，被告所為，應係犯
    同法第277 條第1 項之傷害罪。被告刺中丙○○4 刀，乃基
    於單一傷害犯意接續而為，屬接續犯。
七、按告訴乃論之罪，告訴人於第一審辯論終結前，得撤回告訴
    ，告訴乃論之罪經撤回告訴者，法院應諭知公訴不受理判決
    ，刑事訴訟法第238 條第1 項、第303 條第3 款分別定有明
    文。本案告訴人丙○○已與被告達成民事損害賠償之和解，
    告訴人丙○○並提出刑事撤回告訴狀，表明撤回告訴之意，
    此有該撤回告訴狀及調解書在卷可參（本院卷第43頁、第44
    頁），並經告訴人丙○○於本院審理時陳稱明確。是本案已
    經撤回告訴，依上揭規定，自應為公訴不受理之判決。
八、依刑事訴訟法第303條第3款，判決如主文。
中    華    民    國    97    年    11    月    21    日
                  刑事第五庭  審判長法  官  侯廷昌
                                    法  官  藍家偉
                                    法  官  王紹銘
以上正本證明與原本無異。
如不服本判決，應於判決送達後10日內，應載明具體理由向本院
提出上訴狀（須附繕本）。
                                    書記官  洪秀虹
中    華    民    國    97    年    11    月    21    日


司法院資訊處製作；財團法人民間司法改革基金會備份。
